【裁判字號】    99,再,1
【裁判日期】    990121
【裁判案由】    給付工程款
【裁判全文】
臺灣桃園地方法院民事判決                 99年度再字第1號
再審原告    百年開發營造有限公司
法定代理人  甲○○原名:楊淑.
再審被告    游博富即全誌工程行
當事人間請求給付工程款事件，再審原告對於民國98年11月17日
本院簡易庭97年度簡上字第83號第二審確定判決提起再審之訴，
本院判決如下：
    主  文
再審之訴駁回。
再審訴訟費用由再審原告負擔。
    理  由
一、按再審之訴，顯無再審理由者，得不經言詞辯論，以判決駁
    回之，民事訴訟法第502條第2項定有明文。
二、再審意旨略以：(一)、再審被告承攬施作模板工程部分，兩造
    於原審對於預拌混凝土灌漿時模板明顯位移坍塌之情形，均
    不爭執，自屬瑕疵。原審被告於原審將該瑕疵推諉為模板工
    程完工後再審原告整地時凹凸不平所致，惟灌漿在地面無挑
    空結構施作時，並不會受地質情況影響，且模板工程為一假
    設工程，是為塑造灌漿後所需形狀、樣式、規格之模型，必
    須承受灌漿時所需負荷載重，不應於灌漿時會發生坍塌位移
    之情形，詎原確定判決卻採信再審被告之抗辯，認定「…上
    開現場照片灌漿完成之階梯確實有凹凸不平之情，惟此亦可
    能為整地灌漿階段所生之問題，尚無法證實係因被上訴人（
    即再審被告）施作模板有瑕疵所導致」、「…灌漿才造成樓
    梯凹凸不平，拆模時並沒有塌陷的問題等語，足見被上訴人
    係將模板工程完成交由上訴人灌漿才產生上述情形…」等語
    ，顯然違反專業事實之判斷。(二)、對於工程瑕疵認定，再審
    原告應就對利己之部分負提出證據之義務，應證事實在當事
    人能支配之生活工作範圍者，應負舉證之責任，故在公害事
    故、商品瑕疵、醫療過失或其他相類情事之訴訟，其舉證責
    任之分配，應有特別法之規定，原判決之認定有違民事訴訟
    法第277 條舉證責任分配之規定，爰依法提起再審之訴，並
    聲明：原判決不利於再審原告部分廢棄；再審及前審訴訟費
    用均由再審被告負擔等語。
三、次按對於確定判決提起再審之訴，應以有民事訴訟法第496
    條第1 項各款或第497 條所定之原因為限，此項原因亦即再
    審理由，必須於訴狀中表明之，否則其訴即屬不合法，毋庸
    命其補正；如訴狀內並未表明任何法定再審原因，依上開說
    明，顯難認其再審之訴為合法，最高法院70年台再字第35號
    著有判例。經查：再審原告上開再審理由(一)部分，並未表明
    本件情形係具有民事訴訟法第496 條第1 項任何一款或第49
    7 條之再審理由，暨依訴訟資料合於該等理由之具體事實，
    此部分再審之聲請難謂適法，核先敘明。
四、至於再審理由(二)部分，木審原告已指摘原判決違反民事訴訟
    法第277 條舉證責任分配之特別法則等語。核其再審理由，
    應係對於原判決有適用法規顯有錯誤之情事有所指摘，是再
    審原告提起本件再審，應認為已具備合法要件。然查：本件
    再審被告係以承攬模板工程款未付為由，起訴請求再審原告
    給付工程款新臺幣（下同）172,750 元。經原審審理後，認
    定兩造承攬契約關係採實作實算，再審原告抗辯尚未經驗收
    ，清償期尚未屆至及以工程瑕疵為由，主張損害賠償抵銷等
    語，並無理由，故再審原告應再給付再審被告之工程款為88
    ,626元。嗣再審被告就敗訴部分提起上訴（再審原告未提起
    上訴或附帶上訴部分先行確定），原判決則認定再審被告尚
    欠工程款為63,710元，至原判決之所以認定再審原告主張工
    程瑕疵予以抵銷之被動債權不存在，業已傳訊證人王崑成、
    姜義洪、游象盛等施作工人就再審原告及再審被告灌漿及模
    板施工過程詳為說明，並據以認定無法證明係因板模工程造
    成瑕疵所致（參原判決第9 頁至第10頁之理由說明）；況再
    審原告及再審被告既分別負責工程整地、灌漿及模板工作，
    於工程實務均屬熟稔，原判決以再審原告既主張再審被告有
    不完全給付，且主張以此不完全給付為抵銷，而課予再審原
    告舉證之責，舉證責任之分配並無顯失公平或認有法律特別
    規定之情形，是再審意旨認原判決認定事實有違舉證責任分
    配之規定等語，顯有誤會，故原判決就事實認定並無違反民
    法第277 條舉證責任分配原則，再審原告執此聲請再審，顯
    無理由。
五、綜上所述，原判決既無適用法規不當之情形，本件再審之訴
    顯無理由，爰不經言詞辯論，逕予駁回。
六、依民事訴訟法第502 條第2 項、第78條，判決如主文。
中    華    民    國    99    年    1     月    21    日
                  民事第三庭  審判長法  官  張天民
                                    法  官  陳清怡
                                    法  官  陳筱蓉
上為正本係照原本作成
如對本裁定上訴須於裁定送達後20日內向本院提出上訴狀
中    華    民    國    99    年    1     月    21    日
                                    書記官  邱飛鳴

司法院資訊處製作；財團法人民間司法改革基金會備份。
